【裁判字號】    96,訴,4347
【裁判日期】    970111
【裁判案由】    毒品危害防制條例
【裁判全文】
臺灣板橋地方法院刑事判決              96年度訴字第4347號
公  訴  人  臺灣板橋地方法院檢察署檢察官
被      告  甲○○
上列被告因違反毒品危害防制條例案件，經檢察官提起公訴（96
年度毒偵字第5585號），被告於本院準備程序進行中就被訴事實
為有罪之陳述，經本院合議庭裁定由受命法官獨任進行簡式審判
程序，判決如下：
    主  文
甲○○施用第一級毒品，累犯，處有期徒刑玖月。扣案海洛因殘
渣袋壹個上殘留之微量海洛因（量微無法秤重），沒收銷燬之；
扣案包裝上開海洛因之外包裝袋壹個、已使用過之注射針筒壹支
，均沒收之。
    事  實
一、甲○○前因施用毒品案件，經本院以88年度毒聲字第5580號
    裁定送觀察、勒戒後，認有繼續施用毒品之傾向，再經本院
    以88年度毒聲字第6052號裁定令入戒治處所施以強制戒治，
    嗣再經本院先後以89年度毒聲字第1842號裁定停止戒治，及
    以89年度毒聲字第5246號裁定撤銷停止戒治，於民國90年5
    月4 日強制戒治執行完畢釋放，並由臺灣板橋地方法院檢察
    署檢察官以90年度戒毒偵字第403 號為不起訴處分確定。又
    因施用毒品、槍砲等案件，經本院先後以93年度訴字第130
    號、93年度訴字第288 號判處有期徒刑6 月、1 年確定，嗣
    經裁定定應執行刑為有期徒刑1 年4 月確定，於94年8 月31
    日執行完畢。再因竊盜案件，經本院以95年度簡字第2352號
    判處有期徒刑5 月確定，於95年9 月22日執行完畢。詎猶不
    思悛悔，復基於施用第一級毒品海洛因及第二級毒品甲基安
    非他命之犯意，於96年7 月19日晚間某時，在其位於臺北縣
    三重市○○街159 巷32號4 樓住處，以將第一級毒品海洛因
    及第二級毒品甲基安非他命混合摻入水中用針筒施打之方式
    ，施用第一級毒品海洛因及第二級毒品甲基安非他命1 次。
    嗣於同年月21日晚間9 時30分許，為警在臺北縣三重市○○
    路199 之7 號前查獲，並扣得海洛因殘渣袋1 個及已使用過
    之注射針筒1 支。
二、案經臺北縣政府警察局三重分局報請臺灣板橋地方法院檢察
    署檢察官偵查起訴。本院於準備程序進行中，被告就被訴事
    實為有罪之陳述，經告知被告簡式審判程序之旨，並聽取當
    事人之意見後，裁定進行簡式審判程序。
    理  由
一、上揭犯罪事實，業經被告甲○○於本院準備程序及審理中坦
    承不諱，並有海洛因殘渣袋1 個及已使用過之注射針筒1 支
    扣案可資佐證，而被告經警於96年7 月21日採集其尿液檢體
    送驗結果，呈嗎啡及安非他命類陽性反應，亦有臺北縣政府
    警察局三重分局查獲毒品案件被移送者姓名代碼對照表、臺
    灣檢驗科技股份有限公司96年8 月6 日報告編號CH/2007/71
    469 號濫用藥物尿液檢驗報告各1 紙附卷可稽（按人體施用
    甲基安非他命後，其主要代謝物中，未改變型態之甲基安非
    他命占施用劑量達百分之43，安非他命則約為百分之5 ；人
    體若係施用安非他命後，主要代謝物中則有未改變型態之安
    非他命，但無甲基安非他命，此經法務部調查局以93年5 月
    4 日調科壹字第09362413980 號函釋明在案，足見人體若施
    用安非他命，其尿液代謝物不可能出現甲基安非他命，惟人
    體若施用甲基安非他命，其尿液代謝物除主要有甲基安非他
    命外，亦可能有少量之安非他命，是由本案被告所採尿液中
    檢出之安非他命濃度為683ng/ml，甲基安非他命濃度為
    10621ng/ml可知，被告應係施用甲基安非他命），足認被告
    之自白與事實相符，洵堪採為認定事實之依據。事證明確，
    被告犯行已堪認定。又按92年7 月9 日新修正之毒品危害防
    制條例刪除二犯及三犯之規定，一改修法前繁雜之處遇程序
    ，僅將施用毒品者簡化區分為初犯、再犯，並認施用毒品者
    係屬病患性犯人，以觀察、勒戒戒除其身癮，並以強制戒治
    去除其心癮。經觀察、勒戒或強制戒治執行完畢釋放後，若
    係5 年後再犯該條例第10條施用毒品罪者，與同條例第20條
    第1 項、第2 項關於「初犯」之處理方式相同，檢察官應先
    聲請法院裁定令被告入勒戒處所觀察、勒戒，並視有無繼續
    施用毒品傾向，決定應予釋放、為不起訴之處分，或應聲請
    法院裁定令入勒戒處所強制戒治；若係5 年內「再犯」同條
    例第10條施用毒品罪者，依同條例第23條第2 項規定，檢察
    官則應依法追訴。觀諸該條例第20條第3 項之修正理由：「
    觀察、勒戒或強制戒治5 年後再犯者，顯見前所實施之觀察
    、勒戒或強制戒治已足以遮斷其施用毒品之癮，為期自新及
    協助其戒除毒癮，對此5 年後再犯者，爰明定仍適用初犯之
    規定，先經觀察、勒戒、強制戒治之程序。」及同條例第23
    條第2 項之修正理由：「為配合簡化施用毒品犯之刑事處遇
    程序，並鑑於經觀察、勒戒或強制戒治執行完畢釋放後5 年
    內再犯者，其再犯率甚高，原據以實施之觀察、勒戒及強制
    戒治既已無法收其實效，自應施以刑事處遇。」，顯然如施
    用毒品者係前經觀察、勒戒或強制戒治等治療程序執行完畢
    5 年後，始再施用毒品之「初犯」，因前所執行之觀察、勒
    戒或強制戒治已足收戒除毒癮之效，自應重新執行觀察、勒
    戒或強制戒治等治療程序，並於治療程序執行完畢後，由檢
    察官為不起訴處分，毋庸對之追訴處罰；反之，在「再犯」
    之情形，因其先前所為治療程序顯未能收戒斷毒癮之效，且
    考量施用毒品者之再犯率偏高，乃簡化其刑事處遇程序，而
    逕予追訴處罰，不再施以治療程序。參酌上開立法理由，修
    正毒品危害防制條例就施用毒品者，祇於「初犯」及「5 年
    後再犯」二種情形，有其追訴條件之限制，即須於初犯經觀
    察、勒戒或強制戒治釋放後，5 年內均無施用毒品之行為，
    始能認其前所實施之觀察、勒戒或強制戒治已足遮斷毒癮，
    而得於5 年後再犯時，再予適用初犯之規定，重行觀察、勒
    戒等程序。倘5 年內已經再犯，被依法追訴處罰，縱其第3
    次（或第3 次以上）施用毒品之時間在初犯釋放5 年以後，
    即與「5 年後再犯」之情形有別，且因已於「5 年內再犯」
    ，顯見其再犯率甚高，原實施觀察、勒戒或強制戒治，已無
    法收其實效，而無5 年戒斷期之存在，自無再經觀察、勒戒
    及強制戒治之必要，應由檢察官逕行起訴，始符新法修正之
    本旨。是被告前因施用毒品案件，經本院以88年度毒聲字第
    5580號裁定送觀察、勒戒後，認有繼續施用毒品之傾向，再
    經本院以88年度毒聲字第6052號裁定令入戒治處所施以強制
    戒治，嗣再經本院先後以89年度毒聲字第1842號裁定停止戒
    治，及以89年度毒聲字第5246號裁定撤銷停止戒治，於90年
    5 月4 日強制戒治執行完畢釋放，並由臺灣板橋地方法院檢
    察署檢察官以90年度戒毒偵字第403 號為不起訴處分確定後
    ，即因於92年9 月25日施用毒品之犯行，再經本院以93年度
    訴字第130 號判處有期徒刑6 月確定，此有臺灣高等法院被
    告前案紀錄表1 紙附卷可考，被告於上開強制戒治執行完畢
    後，既曾於5 年內再犯毒品危害防制條例第10條之罪，並經
    判刑確定，本次被告三犯毒品危害防制條例第10條之罪，自
    非屬毒品危害防制條例第20條第3 項所定「再犯」之情形，
    而應依法追訴，附此敘明。本件事證明確，應依法論科。
二、核被告甲○○所為，係犯毒品危害防制條例第10條第1 項之
    施用第一級毒品罪及同條例第10條第2 項之施用第二級毒品
    罪。其施用第一級毒品海洛因前後持有第一級毒品海洛因，
    及施用第二級毒品甲基安非他命前持有第二級毒品甲基安非
    他命之低度行為，應分別為施用之高度行為所吸收，均不另
    論罪。又被告係同時施用第一級毒品海洛因與第二級毒品甲
    基安非他命，其一行為同時觸犯毒品危害防制條例第10條第
    1 項及同條第2 項之罪，為想像競合犯，依刑法第55條之規
    定，應從一重之施用第一級毒品罪處斷。公訴人起訴意旨雖
    認被告係分別施用上開二種毒品，然此業為被告所否認，並
    供稱係同時施用該二種毒品，而公訴人復未舉證證明被告係
    分別施用前開二種毒品，自應為有利被告之認定，是公訴人
    認被告所犯上開二罪間應予分論併罰，尚有未洽。又被告前
    因施用毒品、槍砲等案件，經本院先後以93年度訴字第130
    號、93年度訴字第288 號判處有期徒刑6 月、1 年確定，嗣
    經裁定定應執行刑為有期徒刑1 年4 月確定，於94年8 月31
    日執行完畢，又因竊盜案件，經本院以95年度簡字第2352號
    判處有期徒刑5 月確定，於95年9 月22日執行完畢等情，此
    有臺灣高等法院被告前案紀錄表1 份在卷可憑，其受有期徒
    刑之執行完畢後，5 年以內故意再犯本件有期徒刑以上之罪
    ，為累犯，應依刑法第47條第1 項之規定加重其刑。爰審酌
    被告前已因施用毒品案件經送觀察、勒戒及強制戒治，並經
    法院判刑在案，有臺灣高等法院被告前案紀錄表1 份在卷可
    佐，仍不能戒除毒癮，再次漠視法令禁制而犯本罪，顯見其
    戒除毒癮之意志薄弱，惟念其犯後坦承犯行，態度尚佳，且
    施用毒品所生危害，實以自戕身心健康為主，對於他人生命
    、身體、財產等法益，尚無明顯而重大之實害等一切情狀，
    量處如主文所示之刑，以示懲儆。又扣案海洛因殘渣袋上殘
    留之微量海洛因（量微無法秤重），屬查獲之第一級毒品，
    不問屬於犯人與否，均應依毒品危害防制條例第18條第1 項
    前段併予宣告沒收銷燬之。而扣案包裝上開海洛因之外包裝
    袋1 個及已使用過之注射針筒1 支，係被告所有，供犯罪所
    用之物，業經被告供承在卷，爰依刑法第38條第1 項第2 款
    規定併予宣告沒收之。
據上論斷，應依刑事訴訟法第273 條之1 第1 項、第299 條第1
項前段，毒品危害防制條例第10條第1 項、第2 項、第18條第1
項前段，刑法第11條、第47條第1 項、第55條、第38條第1 項第
2 款，判決如主文。
本案經檢察官陳佳宏到庭執行職務。
中    華    民    國    97    年    1     月    11    日
                      刑事第十六庭  法  官    曾淑娟
以上正本證明與原本無異。
                                    書記官    林伯文
中    華    民    國    97    年    1     月    14    日
附錄本案論罪科刑法條全文：
毒品危害防制條例第10條
施用第一級毒品者，處 6 月以上 5 年以下有期徒刑。
施用第二級毒品者，處 3 年以下有期徒刑。


司法院資訊處製作；財團法人民間司法改革基金會備份。
